臺灣高雄地方法院刑事判決
111年度審交訴字第94號
公  訴  人  臺灣高雄地方檢察署檢察官
被      告  張家智


上列被告因過失致死案件，經檢察官提起公訴（110年度偵字第1
5505號），被告於準備程序為有罪之陳述，經徵詢當事人之意見
後，本院合議庭裁定由受命法官依簡式審判程序獨任審理，判決
如下：
    主  文
張家智犯過失致人於死罪，處有期徒刑柒月。緩刑貳年。並應於
判決確定後壹年內參加法治教育參場次，緩刑期間付保護管束。
    事  實
一、張家智考領有普通重型機車駕駛執照，其於民國110年3月7
    日16時54分許，騎乘車牌號碼000-0000號普通重型機車，沿
    高雄市鳳山區中山西路由西往東方向行駛，行經中山西路25
    5號前時，明知騎乘機車時，駕駛人應注意車前狀況，並隨
    時採取必要之安全措施，而依當時天候晴、日間自然光線、
    柏油路面乾燥、無缺陷、無障礙物、視距良好，並無不能注
    意之情事，竟疏未注意，適有行人蘇月卿推手推車行走於中
    山西路255號前，張家智騎乘之機車右側不慎擦撞蘇月卿，
    致蘇月卿因而倒地，受有重大頭部外傷併左側頭皮下血腫、
    右側挫傷性硬膜下出血及蜘蛛網膜下腔出血、中線偏移至左
    側及嚴重腦腫、左側遠端肱骨骨折、左側血胸併纖維胸、瓣
    膜性心臟病合併兩側肺水腫與肋膜積液、嚴重創傷（ISS：5
    ×5＋2×2=29；ICD-10：T07）等傷害，經送醫醫治後，進行緊
    急開顱手術併右側顱骨切除、血塊清除、腦室外引流與顱內
    監測器置放手術，手術後轉入外科加護病房治療，隨後有呼
    吸衰竭合併細菌性肺炎、泌尿道感染及呼吸器連續使用超過
    21天之重大傷病。延至110年10月11日7時50分許，因顱內出
    血腦髓損傷壞死及其併發症而不治死亡。張家智於肇事後留
    置在現場，在犯罪未被有偵查權之公務員發覺前，即向前往
    現場處理之高雄市政府警察局交通大隊鳳山交通分隊員警坦
    承肇事，而接受裁判。
二、案經臺灣高雄地方檢察署檢察官自動檢舉偵查起訴。
    理  由
一、本件被告張家智所犯係死刑、無期徒刑、最輕本刑為3年以
    上有期徒刑以外之罪，其於準備程序中，就被訴事實均為有
    罪之陳述，經本院告知簡式審判程序之旨，並聽取檢察官及
    被告之意見後，裁定進行簡式審判程序。是本件證據調查依
    刑事訴訟法第273條之2規定，不受同法第159條第1項、第16
    1條之2、第161條之3、第163條之1及第164條至170條規定之
    限制，合先敘明。
二、得心證之理由：　　
　㈠上開犯罪事實，業據被告張家智於警詢（他字卷第37至41頁
    ）、偵訊（他字卷第107至109、137頁）、本院審理時（審
    交訴卷第87、103、115、121頁）均坦承不諱；並有道路交
    通事故現場圖、道路交通事故調查報告㈠、㈡-1、高雄市政府
    警察局交通警察大隊鳳山分隊道路交通事故談話紀錄表各1
    份（他字卷第47、49至58頁）、交通事故現場照片41張（他
    字卷第73至85頁）、高雄市○○區○○○路000號前監視錄影光碟
    1片及翻拍照片2張（他字卷第85、87頁）、高雄市政府警察
    局道路交通事故初步分析研判表1份（他字卷第71頁）、國
    軍高雄總醫院附設民眾診療服務處110年3月29日、110年4月
    16日、110年4月26日、110年9月7日診斷證明書各1份（他字
    卷第13、89、91頁，相驗卷第19頁）、蘇月卿出院病歷摘要
    1份（相驗卷第47至131頁）、法務部法醫研究所110年12月1
    4日法醫理字第11000072290號函暨所附解剖報告書暨鑑定報
    告書（相驗卷第309至319頁）、臺灣高雄地方檢察署110年
    度相甲字第1071號相驗屍體證明書1份（他字卷第131頁）在
    卷可佐。是被告上開任意性自白，與卷內之積極證據參核相
    符，洵堪採為論罪之基礎。
  ㈡按汽車行駛時，駕駛人應注意車前狀況，並隨時採取必要之
    安全措施，道路交通安全規則第94條第3項定有明文。經查
    ，被告考領有普通重型機車駕駛執照，有道路交通事故調查
    報告㈡-1、道路交通事故談話紀錄表各1份在卷可稽（他字卷
    第53、57頁），依其考領有適當駕駛執照之智識及駕駛經驗
    ，對於上開規定理應知之甚詳，並具有注意能力。且當時天
    候晴、日間自然光線、柏油路面乾燥、無缺陷、無障礙物，
    且視距良好，並無不能注意之情事，有道路交通事故調查報
    告表㈠附卷可稽（他字卷第49頁），顯見當時並無不能注意
    之情事。詎被告疏未注意上開規定，未注意車前狀況，即貿
    然前行，而擦撞行人蘇月卿，致蘇月卿倒地，其駕駛行為顯
    有過失已明。
  ㈢被告上開過失駕駛行為，致被害人蘇月卿受有如事實欄所示
    之傷害，經送醫急救，仍因顱內出血腦髓損傷壞死及其併發
    症不治死亡，有前開國軍高雄總醫院附設民眾診療服務處之
    診斷證明書共4份（他字卷第13、89、91頁，相驗卷第19頁
    ）、蘇月卿出院病歷摘要、法務部法醫研究所解剖報告書暨
    鑑定報告書、臺灣高雄地方檢察署相驗屍體證明書各1份（
    相驗卷第47至131、309至319頁，他字卷第131頁）在卷可資
    佐證，足認被告之過失駕駛行為與被害人前揭死亡結果間，
    存有相當因果關係。本件事證明確，被告犯行，堪以認定，
    應依法論科。
三、論罪科刑：
  ㈠核被告所為，係犯刑法第276條之過失致人於死罪。又被告於
    肇事後留在現場等候，並向到場處理之員警承認為肇事者之
    事實，有高雄市政府警察局道路交通事故肇事人自首情形紀
    錄表1紙在卷可稽（他字卷第63頁），堪認符合自首要件，
    爰依刑法第62條前段規定，減輕其刑。
  ㈡爰審酌被告騎乘普通重型機車，本應謹慎注意，以維護自身
    及其他參與道路交通者之安全，竟疏未注意車前狀況，貿然
    前行不慎擦撞被害人，因而肇致本件車禍事故，使被害人因
    而死亡，被害人家屬更遭逢喪失至親之痛，被告之行為實屬
    可責。惟念其犯後於本院審理中能坦承犯行，態度尚可，且
    已與被害人家屬達成和解，並賠償被害人家屬，被害人家屬
    同意給予緩刑等情，有準備程序筆錄、審判筆錄、和解筆錄
    各1份在卷可稽（審交訴卷第89、123、127頁），可見被告
    犯後已有悔意，兼衡被告自陳學歷為二專畢業，現在從事堆
    高機駕駛，月收入約新臺幣2萬7000元，已婚，有一名小孩
    等經濟、家庭及生活狀況（審交訴卷第121頁）等一切情狀
    ，量處如主文所示之刑，並諭知如易科罰金之折算標準。
四、緩刑附負擔之宣告：
    被告前因他案經判處徒刑執行完畢後，5年以內未曾因故意
    犯罪受有期徒刑以上刑之宣告，有臺灣高等法院被告前案紀
    錄表在卷可稽（詳前科卷內）。其因一時失慮，致罹刑章，
    兼考量被告犯後能坦承犯行之態度，且與被害人家屬達成和
    解，並給付全額完畢，被害人家屬同意給予緩刑宣告，被告
    就其犯行已付出相當代價，並獲得教訓，諒其經此警偵審程
    序及刑之宣告，應知所警惕，信無再犯之虞，認就被告罪刑
    之宣告，以暫不執行為適當，爰依刑法第74條第1項第2款規
    定，併諭知緩刑2年，以啟自新。復為確保被告知所遵守交
    通規則，並依刑法第74條第2項第8款、第93條第1項第2款規
    定，宣告被告應於判決確定後1年內，參加法治教育3場次，
    緩刑期間付保護管束，以維法治。　
據上論斷，應依刑事訴訟法第273條之1第1項、第284條之1、第2
99條第1項前段，刑法第276條、第62條前段、第41條第1項前段
、第74條第1項第2款、第2項第8款、第93條第1項第2款，刑法施
行法第1條之1第1項，判決如主文。　　
本案經檢察官姚崇略提起公訴，檢察官呂乾坤到庭執行職務。
中    華    民    國   111    年    8     月    18    日
                  刑事第五庭    法  官  李昆南   
以上正本證明與原本無異。
如不服本判決應於收受送達後20日內向本院提出上訴書狀，並應
敘述具體理由；如未敘述上訴理由者，應於上訴期間屆滿後20日
內向本院補提理由書（均須按他造當事人之人數附繕本）「切勿
逕送上級法院」。
因疫情而遲誤不變期間，得向法院聲請回復原狀。
中　　華　　民　　國　　111 　年　　8 　　月　　19　　日
                                書記官  鄭仕暘
附錄本判決論罪科刑法條：
中華民國刑法第276條
因過失致人於死者，處5年以下有期徒刑、拘役或50萬元以下罰
金。